【裁判字號】    95,訴,1544
【裁判日期】    950929
【裁判案由】    毒品危害防制條例
【裁判全文】
臺灣彰化地方法院刑事判決              95年度訴字第1544號
公  訴  人  臺灣彰化地方法院檢察署檢察官
被      告  甲○○
                    號
                    （現因另案在臺灣彰化監獄彰化分監執行
上列被告因毒品危害防制條例案件，經檢察官提起公訴（95年度
毒偵字第3306號），於本院準備程序中，被告就被訴事實為有罪
之陳述，經告知簡式審判程序之旨，並聽取當事人之意見後，認
宜以獨任進行簡式審判程序，而裁定進行簡式審判程序審理，判
決如下：
    主  文
甲○○施用第一級毒品，累犯，處有期徒刑拾月。
    事  實
一、甲○○前於民國91年間曾因施用第一級毒品案件，經本院以
    91年度訴字第332 號刑事判決判處有期徒刑1 年，緩刑3 年
    確定，嗣經撤銷緩刑，應執行有期徒刑1 年，甫於94年4 月
    13日縮短刑期執行完畢。又於89年間因施用毒品案件，經依
    本院89年度毒聲字第3237號裁定送觀察、勒戒後，認有繼續
    施用毒品之傾向，復依本院89年度毒聲字第3741號裁定令入
    戒治處所施以強制戒治，嗣於90年2 月21日因停止戒治付保
    護管束而出所，於同年7 月29日因保護管束期滿未經撤銷而
    視為執行完畢，並由臺灣彰化地方法院檢察署檢察官以90年
    度戒毒偵字第1162號為不起訴處分在案；再於91年間因施用
    毒品案件，經依本院91年度毒聲字第869 號裁定令入戒治處
    所施以強制戒治後，於92年5 月13日執行完畢釋放。詎仍不
    知悔改，明知海洛因業經公告列為毒品危害防制條例第2 條
    第2 項所列管之第1 級毒品，不得非法持有、施用，復於前
    次施用毒品案件，經本院於95年5 月30日以95年度訴字第
    683 號宣示判決後，仍基於施用第1 級毒品海洛因之犯意，
    自95 年6月初某日起至同年月16日下午7 時許止，以平均每
    4 日至5 日施用1 次之頻率，在彰化縣田尾鄉公路花園廁所
    內，以將海洛因粉末摻水，再以針筒注射靜脈之方式，施用
    海洛因多次。嗣於95年6 月20日因另涉犯搶奪案件為警查獲
    ，經其同意採集尿液檢驗後，結果呈嗎啡陽性反應，始查悉
    上情。
二、案經彰化縣警察局員林分局報請臺灣彰化地方法院檢察署檢
    察官偵查起訴。
    理  由
一、本件被告所犯係死刑、無期徒刑、最輕本刑為3 年以上有期
    徒刑以外之罪，其於準備程序就前揭被訴事實為有罪之陳述
    ，經受命法官告知簡式審判程序之旨，並聽取其與公訴人之
    意見後，本院認無不得或不宜改依簡式審判程序進行之處，
    爰依刑事訴訟法第273 條之1 第1 項、第284 條之1 ，裁定
    本案由受命法官獨任進行簡式審判程序；又簡式審判程序之
    證據調查，不受刑事訴訟法第159 條第1 項、第161 條之2
    、第161 條之3 、第163 條之1 及第164 條至第170 條規定
    之限制，同法第273 條之2 亦定有明文，合先敘明。
二、上揭犯罪事實，迭據被告甲○○於警、偵訊及本院審理時（
    參見本院95年9 月15日審判筆錄）坦承不諱，且其於92年6
    月21日經其同意採驗之尿液，經臺灣彰化地方法院檢察署委
    託警方送請詮昕科技股份有限公司檢驗結果，呈嗎啡陽性反
    應，此有該公司95年7 月5 日編號00000000號濫用藥物尿液
    檢驗報告、委託驗尿代號與真實姓名對照認證單各1 紙附卷
    可稽。參諸醫學臨床實驗及根據英國藥學會出版之文獻
    Isolation and Identification of Drugs 乙書第293 頁所
    載：海洛因經注射入人體後，在體內迅速水解成6-
    Monoacety I morphine，再緩緩繼續水解成嗎啡，然後再循
    嗎啡之代謝方式排出，同書第431 頁至第432 頁並載有：嗎
    啡經注射入人體後，約50％以上於8 小時內自尿中排出，至
    24小時排出約90％，但48小時後仍有微量可檢出等語。此外
    ，按通常健康成人一次注射嗎啡15公絲，而以現行採用蟻醛
    酸試液及鉬鋑銨酸試液檢檢驗其尿液時，注射後8 小時內所
    排尿液易於檢出；8 小時至24小時，視其取尿時間及尿量多
    寡，可能檢出；至24小時以後所排之尿液，用上述方法已難
    檢出，亦據行政院衛生署藥物食品檢驗局73年11月30日（73
    ）藥檢壹字第030221號函釋明確。是依上開說明，佐以被告
    前揭尿液檢驗成績書，足徵被告前開施用第1 級毒品海洛因
    之自白核與事實相符，堪可採為論罪科刑之依據。
三、另犯毒品危害防制條例第10條施用第1 、2 級毒品之罪者，
    檢察官應先聲請法院裁定將被告令送勒戒處所觀察、勒戒，
    經觀察、勒戒後，認有繼續施用毒品傾向者，應由檢察官裁
    定聲請法院裁定令入戒治處所施以強制戒治，且經強制戒治
    執行完畢釋放後，5 年內再犯第10條之罪，檢察官應依一般
    刑事訴訟程序予以起訴論罪科刑，此觀諸毒品危害防制條例
    第20條第1 項、第2 項、第23條第2 項前段規定自明。經查
    ，被告前因施用毒品案件，經依本院89年度毒聲字第3237號
    裁定送觀察、勒戒後，認有繼續施用毒品之傾向，復依本院
    89年度毒聲字第3741號裁定令入戒治處所施以強制戒治，嗣
    於90年2 月21日因停止戒治付保護管束而出所，於同年7 月
    29日因保護管束期滿未經撤銷而視為執行完畢，並由臺灣彰
    化地方法院檢察署檢察官以90年度戒毒偵字第1162號為不起
    訴處分在案；再於91年間因施用毒品案件，經依本院91年度
    毒聲字第869 號裁定令入戒治處所施以強制戒治後，於92年
    5 月13日執行完畢釋放等情，有臺灣高等法院被告前案紀錄
    表、臺灣彰化地方法院檢察署刑案資料查註紀錄表各1 份附
    卷可參，其於前開執行完畢釋放後5 年內，復犯本件施用毒
    品罪，事證明確，被告上開犯行洵堪認定。
四、被告行為後，刑法及刑法施行法業於94年2 月2 日經總統以
    華總一義字第09400014901 號令修正公布，並於95年7 月1
    日施行，參酌最高法院95年5 月23日刑事庭第8 次會議有關
    新舊法適用原則之決議，新刑法第2 條第1 項之規定，係規
    範行為後法律變更所生新舊法律比較適用之準據法，於新刑
    法施行後，應適用新刑法第2 條第1 項之規定，為「從舊從
    輕」之比較。又基於罪刑法定原則及法律不溯及既往原則，
    行為之處罰，以行為時之法律有明文規定者為限，必行為時
    與行為後之法律均有處罰之規定，始有新刑法第2 條第1項
    之適用。另於比較時應就罪刑有關之共犯、未遂犯、想像競
    合犯、牽連犯、連續犯、結合犯，以及累犯加重、自首減輕
    暨其他法定加減原因（如身分加減）與加減比例等一切情形
    ，本於統一性及整體性原則，綜其全部罪刑之結果而為比較
    。且從刑附屬於主刑，除法律有特別規定者外，依主刑所適
    用之法律。本案涉及法律變更之部分，經依如附表所示比較
    新舊刑法之理由及結果，以修正前刑法有利於被告，依新刑
    法第2 條第1 項前段規定，自應適用最有利於被告之修正前
    刑法，先予敘明。
五、按海洛因為毒品危害防制條例第2 條第2 項第1 款所明定之
    第1 級毒品。核被告所為，係犯同條例第10條第1 項之施用
    第1 級毒品罪。被告為供己施用而於施用前持有第1 級毒品
    海洛因之低度行為，為其施用之高度行為所吸收，不另論罪
    。又施用毒品之犯罪行為，本質上原具有反覆、延續實行之
    特徵，為眾所週知，且本案認明之被告各該施用第1 級毒品
    海洛因犯行間，乃係按每4 至5 天即施用1 次之頻率持續進
    行，未曾間斷，至地點則均在彰化縣田尾鄉公路花園廁所內
    ，在時、空上，也確具密接關係，再者，自95年6 月初某日
    起迄至同年月16日此段期間中，被告別無因施用毒品遭警查
    獲而中斷其犯行、犯意之情事，則被告之各該施用第1 級毒
    品海洛因犯行間，顯係出於反覆、延續施用該種毒品之單一
    行為決意至明，從而在行為概念上，應評價認係包括一罪之
    集合犯，較符合社會通念；公訴意旨認被告各次施用毒品犯
    行間，乃係成立連續犯，容有誤會，應予指明。末查被告前
    於91年間曾因施用第1 級毒品案件，經本院以91年度訴字第
    332 號刑事判決判處有期徒刑1 年，緩刑3 年確定，嗣經撤
    銷緩刑，應執行有期徒刑1 年，甫於94年4 月13日縮短刑期
    執行完畢等情，有臺灣彰化地方法院檢察署刑案資料查註紀
    錄表及臺灣高等法院被告全國前案紀錄表各1 份在卷可憑，
    其於前開有期徒刑執行完畢後，5 年以內再犯有期徒刑以上
    之罪，為累犯，應依修正前刑法第47條之規定，加重其刑。
    爰審酌被告前有施用毒品之不良素行，歷經觀察、勒戒及戒
    治程序後，仍未能徹底戒絕毒品，且屢經查獲，隨即再犯，
    顯見意志不堅，且有失政府制定毒品危害防制條例之立法美
    意，本不宜寬貸，惟念其施用毒品乃自戕一己之身體健康，
    尚未害及他人，且犯後終知能坦承犯行等一切情狀，量處如
    主文所示之刑。
六、末按確定判決既判力之原則，不論實質上之一罪，或連續犯
    、牽連犯、想像競合犯等裁判上之一罪，其一部事實已經判
    決確定者，對於構成一罪之其他部分，均有其適用，此乃基
    於審判不可分之關係，在審理事實之法院，就全部犯罪事實
    ，依刑事訴訟法第267 條之規定，本應予以審判，故其判決
    確定之效力，應及於全部之犯罪事實，若在最後審理事實之
    法院宣判後，始行發生之事實，既非該法院所得審判，即為
    該案判決之既判力所不及。是既判力對於時間效力之範圍，
    係以最後審理事實法院之宣示判決日為判斷之標準，得上訴
    於第2 審之第1 審刑事判決，如於上訴第2 審後，又依法撤
    回上訴，其上訴撤回之日，雖為判決確定日，但其既判力之
    時點，基於上開原則，仍應以第1 審宣示判決之日為其準據
    （最高法院87年度台上字第1150號判決要旨參照）。被告前
    於95年間因施用第1 級毒品案件，經本院於95年5 月30日以
    95年度訴字第683 號刑事判決判處有期徒刑1 年，於同年6
    月22日確定等情，已如前述，然依上揭說明，本件被告之上
    揭施用第1 級毒品犯行，既在前開確定判決既判力時點（即
    95年5 月30日）後所為，應無受前開確定判決之既判力所及
    ，附此敘明。
據上論斷，應依刑事訴訟法第273 條之1 第1 項、第299 條第1
項前段，毒品危害防制條例第10條第1 項，刑法第11條前段、第
2 條第1 項、第47條，判決如主文。
本案經檢察官莊佳瑋到庭執行職務。
中    華    民    國    95    年    9     月    29    日
                  刑事第二庭   法      官  胡宜如
以上正本證明與原本無異。
如不服本判決，應於送達後10日內向本院提出上訴狀（須附繕本
）。
中    華    民    國    95    年    9     月    29    日
                                書記官  蕭秀吉
附錄論罪法條：
毒品危害防制條例第10條施用第一級毒品者，處6 月以上5 年以
下有期徒刑。
施用第二級毒品者，處 3 年以下有期徒刑。
【附表】：
┌──┬───────┬───────┬───────┬────┬────┬──────┐
│刑法│  舊法規定    │   新法規定   │   比較理由   │比較依據│比較結果│備考        │
│條號│              │              │              │        │何者對行│            │
│    │              │              │              │        │為人有利│            │
├──┼───────┼───────┼───────┼────┼────┼──────┤
│47  │受有期徒刑之執│受徒刑之執行完│1.舊法於徒刑執│因本案再│因本案再│            │
│    │行完畢，或受無│畢，或一部之執│  行完畢或一部│犯者為故│犯者為故│            │
│    │期徒刑或有期徒│行而赦免後，5 │  之執行而赦免│意犯罪，│意犯罪，│            │
│    │刑一部之執行而│年以內故意再犯│  後，5 年內故│不生新舊│不生新舊│            │
│    │赦免後，5年以 │有期徒刑以上之│  意或過失再犯│法比較之│法比較之│            │
│    │內再犯有期徒刑│罪者，為累犯，│  有期徒刑以上│問題，應│問題，應│            │
│    │以上之罪者，為│加重本刑至二分│  之罪者，均為│逕適用修│逕適用修│            │
│    │累犯，加重本刑│之一（第47第1 │  累犯；新法則│正前行為│正前行為│            │
│    │至二分之一。  │項）。        │  僅於故意犯罪│時之舊法│時之舊法│            │
│    │              │              │  ，始構成累犯│。      │。      │            │
│    │              │              │  。          │        │        │            │
│    │              │              │2.然如再犯者係│        │        │            │
│    │              │              │  故意犯罪，新│        │        │            │
│    │              │              │  舊法規定並無│        │        │            │
│    │              │              │  何不同，自不│        │        │            │
│    │              │              │  生比較新舊法│        │        │            │
│    │              │              │  之問題，應逕│        │        │            │
│    │              │              │  適用修正前行│        │        │            │
│    │              │              │  為時之舊法。│        │        │            │
├──┴───┬───┼───────┴───────┴────┴────┴──────┤
│整體比較結果│  舊法│1.因本案再犯者為故意犯罪，依上揭說明，不生新舊法比較之問題，應逕│
│            │      │  適用修正前刑法第47條。                                        │
│            │      │2.綜上全部罪刑之結果而為比較，應以舊法有利於被告。              │
└──────┴───┴────────────────────────────────┘


司法院資訊處製作；財團法人民間司法改革基金會備份。
